【裁判字號】    98,交聲,717
【裁判日期】    980508
【裁判案由】    聲明異議
【裁判全文】
臺灣高雄地方法院交通事件裁定         98年度交聲字第717號
原處分機關  高雄市政府交通局
代  表  人  王國材
異  議  人
即受處分人  甲○○
上列異議人即受處分人因違反道路交通管理處罰條例案件，對於
高雄市政府交通局民國98年3 月19日所為之處分（原處分案號：
高市交裁字第裁32-B00000000號），聲明異議，本院裁定如下：
    主  文
原處分關於甲○○酒精濃度超過規定標準，吊扣駕駛執照十二個
月之部分撤銷。
上開撤銷部分不罰。
    理  由
一、異議意旨略以：異議人即受處分人甲○○於民國97年12月26
    日下午11時16分許，駕駛車牌號碼R6-4192 號自用小客車，
    在高雄市○○區○○街70號前，因轉彎時未注意車前狀況，
    撞擊停放路邊之車牌號碼L3-6781 號自用小客車而肇禍，經
    在該處巡邏之員警發現攔查，並於同日下午11時18分許，對
    甲○○施以酒精濃度之測試，經測得其當時酒精濃度達每公
    升0.69毫克，已超過規定標準，遂依法舉發，原處分機關並
    依法裁處新臺幣（下同）49,500元罰鍰、吊扣異議人之駕駛
    執照12月及施以道安講習。惟異議人於違規當時僅有職業聯
    結車之汽車駕駛執照，且異議人為職業司機，一旦駕照遭吊
    扣，無異斷送異議人之生機，使全家生活陷於絕境，爰依法
    聲明異議，請求撤銷原處分機關關於吊扣職業聯結車駕駛執
    照之處分等語。
二、按汽車駕駛人，駕駛汽車經測試檢定有酒精濃度超過規定標
    準之情形者，處1 萬5 千元以上6 萬元以下罰鍰，並當場移
    置保管其車輛及吊扣其駕駛執照1 年，道路交通管理處罰條
    例（下稱本條例）第35條第1 項第1 款定有明文。所謂酒精
    濃度超過規定之標準者，依道路交通安全規則第114 條第2
    款之規定，係指汽車駕駛人飲用酒類或其他類似物後，其吐
    氣所含酒精濃度超過每公升0.25毫克或血液中酒精濃度超過
    0.05% 以上者。次按，汽車駕駛人，因違反本條例及道路交
    通安全規則之規定，受吊銷駕駛執照處分時，吊銷其持有各
    級車類之駕駛執照，本條例第68條定有明文。查本條例第68
    條於94年修正時，刪除吊扣駕駛人駕駛執照時，應吊扣駕駛
    人持有各級車類駕駛執照之規定，則現行道路交通管理處罰
    條例，已無得吊扣駕駛人所持有他級駕駛執照之依據存在，
    從而，於為吊扣駕駛人駕駛執照之處分時，自僅得吊扣駕駛
    人違規時所駕駛該級車類之駕駛執照，以限制其繼續駕駛該
    級車類行駛道路之權利。
三、經查：
（一）參異議人聲明異議狀所載及異議人於本院調查程序中所陳
      ，均未就其所受49,500元罰鍰及道安講習之處分部分表示
      異議，罰鍰部分基於不告不理原則，異議人既未聲明異議
      ，本院即不予審理；而道安講習部分為行政罰法第26條第
      1 項但書所規定之「其他種類行政罰」之屬，是縱異議人
      因本件交通違規行為而已受有刑事之處罰，原處分機關對
      異議人裁處施以道路安全交通講習之行政罰，亦無違反一
      事不兩罰之問題，是本院於此僅就異議人對原處分有關吊
      扣其駕駛執照之部分而為判斷，合先敘明。
（二）異議人甲○○於97年12月26日下午11時16分許，駕駛車牌
      號碼R6-4192 號自用小客車，在高雄市○○區○○街70號
      前，因轉彎時未注意車前狀況，撞擊停放路邊之車牌號碼
      L3-6781 號自用小客車而肇禍，經在該處巡邏之員警發現
      攔查，並於同日下午11時18分許，對甲○○施以酒精濃度
      之測試，經測得其當時酒精濃度達每公升0.69毫克，已超
      過規定標準，遂依法舉發，原處分機關並依法裁處新臺幣
      49,500元罰鍰、吊扣異議人之駕駛執照12月及施以道安講
      習；而異議人現為職業司機，家中並有年邁父親及幼小女
      兒待其扶養之事實，有高雄市政府警察局97年12月26日高
      市警交字第B00000000 號舉發違反道路交通管理事件通知
      單、高雄市政府交通局98年3 月19日高市交裁字第裁32-B
      00000000號違反道路交通管理事件裁決書、酒精測定紀錄
      表、異議人提出之在職證明書及戶籍謄本各1 份附卷可稽
      。是異議人確有酒精濃度超過規定標準之違規事由，堪以
      認定。
（三）本件異議人駕駛自用小客車違反道路交通管理處罰條例第
      35條第1 項第1 款之規定，本應吊扣其自用小客車駕駛執
      照1 年。惟現今監理機關採一人一照之原則，對於汽車駕
      駛人考取較高級駕駛資格時，即換發較高級之駕駛執照，
      對其他較低級之駕駛執照即不再核發，而直接允許駕駛。
      查異議人僅領有職業聯結車駕駛執照，並無自用小客車駕
      駛執照乙情，有本院查詢公路監理電子閘門紀錄1 紙在卷
      可稽。則異議人既無自用小客車之駕駛執照可供吊扣，自
      無從執行該部分之處分。
四、綜上，原處分機關未考量道路交通管理處罰條例第68條規定
    業已修正，竟仍吊扣異議人普通大貨車駕駛執照，即有違誤
    。是異議人之聲明異議，雖非均有理，惟原處分既有上述瑕
    疵，自亦無可維持，應由本院將原處分關於吊扣異議人職業
    聯結車駕駛執照之部分，予以撤銷，並另為不罰之諭知。
五、依道路交通案件處理辦法第20條前段，裁定如主文。
中    華    民    國    98    年    5     月    8     日
                  交通法庭  法  官  楊珮瑛
以上正本證明與原本無異。
如不服本裁定，應於收受送達後5 日內向本院提出抗告狀。
中    華    民    國    98    年    5     月    8     日
                            書記官  郭南宏


司法院資訊處製作；財團法人民間司法改革基金會備份。
